【裁判字號】    95,聲,179
【裁判日期】    950308
【裁判案由】    返還提存物
【裁判全文】
臺灣臺北地方法院民事裁定               95年度聲字第179號
聲  請  人  丙○○
            己○○
共      同
代  理  人  黃福雄律師
            庚○○
相  對  人  丙○○乙○○之繼.
            丁○○乙○○之繼.
            甲○乙○○之繼承.
            戊○○乙○○之繼.
上列當事人間聲請返還提存物事件，本院裁定如下：
    主  文
聲請駁回。
    理  由
一、本件聲請意旨略以：乙○○（於民國92年6月28日死亡，繼
    承人為聲請人丙○○及相對人丁○○、甲○、戊○○）因對
    聲請人2人請求侵權行為損害賠償事件聲請假扣押，經本院
    87年度裁全字第4731號民事裁定准乙○○以新台幣（下同）
    5萬元為擔保得對聲請人之財產假扣押，聲請人如為乙○○
    供擔保15萬元得免為或撤銷假扣押，聲請人乃遵前開裁定提
    供15萬元為擔保金，並以本院88年度存字第3016號提存事件
    提存在案。嗣乙○○就前開假扣押裁定所保全之請求對聲請
    人提起侵權行為損害賠償訴訟，經台灣士林地方法院（下稱
    士林地院）87年度重訴字第337號民事判決乙○○敗訴，乙
    ○○提起上訴，經台灣高等法院88年度重上字第265號民事
    判決聲請人應給付乙○○美金228,101元及法定遲延利息，
    聲請人並依上開判決主文第5項供擔保601萬元以免為假執行
    ，以士林地院89年度存字第1032號提存事件提存。聲請人所
    提存免假執行之擔保金，已可滿足乙○○前揭假扣押債權之
    全部請求，乙○○獲勝訴確定判決後可就上開擔保金601萬
    聲請強制執行而獲受償。是本件應供擔保之原因已不復存在
    ，爰依民事訴訟法第106條準用第104條第1項第1款規定聲請
    返還本院88年度存字第3016號提存事件之提存物等語。並提
    出本院88年度存字第3016號提存書、本院87年度裁全字第47
    31號假扣押裁定、士林地院87年度重訴字第337號民事判決
    、台灣高等法院88年度重上字第265號民事判決、89年度存
    字第1032號提存書為證。
二、按返還擔保金，依民事訴訟法第104條第1項之規定，須符合
    ：(一)應供擔保之原因消滅者；(二)供擔保人證明受擔保利益人
    同意返還者；(三)訴訟終結後供擔保人證明已定20日以上之期
    間催告受擔保利益人行使權利而未行使，或法院依供擔保人
    之聲請，通知受擔保利益人於一定期間內行使權利並向法院
    為行使權利之證明而未證明者之要件，法院始得裁定返還擔
    保金。前開規定，於其他依法令供訴訟上之擔保者準用之，
    並為同法第106條所明定。又按債權人因釋明假扣押之原因
    而供之擔保，係擔保債務人因假扣押所受之損害；而債務人
    為免為或撤銷假扣押而供之擔保，則係備為賠償債權人因免
    為或撤銷假扣押所受之損害，其目的在阻止債權人實施假扣
    押。再按釋明假扣押之原因所供擔保，與擔保假執行判決之
    免為假執行所供擔保之性質各別，供擔保人不得以其就免為
    假執行供擔保而主張前此為假扣押所供擔保之原因消滅（最
    高法院88年度台抗字第641號判決參照）。
三、經查，本件債權人乙○○並未撤回假扣押執行程序之聲請，
    債權人仍可能因免為或撤銷假扣押而受有損害，且聲請人免
    為或撤銷假扣押所供擔保與免為假執行所供擔保原因及性質
    殊異，亦不能因聲請人曾提供免為假執行之擔保，即認債權
    人因免為或撤銷假扣押所受損害已獲清償。依上開說明，聲
    請人之聲請與民事訴訟法第104條第1項第1款規定尚屬有間
    ，自不能准許。
四、依法裁定如主文。
中    華    民    國    95    年    3     月    8     日
                  民事第四庭法  官  劉又菁
以上為正本係照原本作成
如不服本裁定應於送達後10日內向本院提出抗告狀，並繳納抗告
費新台幣1,000元。
中    華    民    國    95    年    3     月    8     日
                            書記官  楊勝欽                                                                                                                                                E


司法院資訊處製作；財團法人民間司法改革基金會備份。
